【裁判字號】    98,交聲,160
【裁判日期】    990917
【裁判案由】    違反道路交通管理處罰條例聲明異議
【裁判全文】
臺灣新竹地方法院交通事件裁定         98年度交聲字第160號
原處分機關  交通部公路總局新竹區監理所
異  議  人  乙○○  51歲民.
即受處分人
上列異議人因違反道路交通管理處罰條例案件，對於交通部公路
總局新竹區監理所中華民國98年3月6日竹監新三字第裁51-E0000
0000號所為之裁決處分，聲明異議，本院裁定如下：
    主    文
原處分撤銷。
乙○○汽車駕駛人，駕駛汽車經測試檢定酒精濃度超過規定標準
，吊扣其重型機器腳踏車駕駛執照拾貳個月及接受道路交通安全
講習。
    理    由
一、按道路交通案件處理辦法第20條前段規定，交通法庭認為聲
    明異議有理由或聲明異議雖無理由而原處分不當或違法者，
    應以裁定將原處分經聲明異議部分撤銷，並自為裁定。次按
    ，汽車駕駛人，駕駛汽車經測試檢定有酒精濃度超過規定標
    準者，處新臺幣（下同）15,000元以上60,000元以下罰鍰，
    並當場移置保管該汽車及吊扣其駕駛執照1 年，並應接受道
    路交通安全講習，道路交通管理處罰條例第24條第1項第2款
    、第35條第1項第1款分別定有明文。
二、原處分意旨略以：異議人乙○○於民國98年1 月21日23時39
    分許駕駛車牌號碼6FD-289 號重型機車，行經新竹市○○路
    與食品路路口時，因酒後駕車，酒精濃度測試值達每公升0.
    91毫克，為原舉發單位即新竹市警察局第三分局青草湖派出
    所警員填掣竹市警交字第E00000000 號舉發違反道路交通管
    理事件通知單予以舉發，嗣原處分機關依道路交通管理處罰
    條例第35條第1 項第1 款、第24條第1 項第2 款（原處分漏
    載）等規定，於98年3 月6 日以竹監新三字第裁
    51-E00000000號違反道路交通管理事件裁決書裁處異議人罰
    鍰45,000元，吊扣駕駛執照12個月，並施以道安講習。
三、聲明異議意旨略以：異議人於舉發當日，於新竹市青草湖天
    湖餐廳飲用清酒約 2杯半，用餐完畢後由其同居人林秀月（
    原名林家溱）駕駛車牌號碼6FD-289號重型機車坐在機車前
    座，搭載其離開天湖餐廳，並沿新竹市○○路由南往北方向
    行駛，駕駛至明湖路130幾號到151號之間，因為喝醉在水溝
    旁嘔吐，吐完後，林秀月因為怕其受傷，所以才坐機車前面
    ，而由林秀月以雙手環抱其腰部之方式，繼續駕駛機車，機
    車確實是由林秀月所駕駛，依法聲明異議等語。
四、按94年2月5日公布，於95年2月5日施行之行政罰法第26條規
    定：「一行為同時觸犯刑事法律及違反行政法上義務規定者
    ，依刑事法律處罰之。但其行為應處以其他種類行政罰或得
    沒入之物而未經法院宣告沒收者，亦得裁處之。前項行為如
    經不起訴處分或為無罪、免訴、不受理、不付審理之裁判確
    定者，得依違反行政法上義務規定裁處之」。又其他種類行
    政罰，係指違反行政法上之義務應受「裁罰性」之「不利處
    分」，依行政罰法第 2條規定，包括限制或禁止行為之吊扣
    證照處分及警告性之講習處分在內。究其立法目的，一行為
    同時觸犯刑事法律及違反行政法上義務規定時，由於刑罰與
    行政罰同屬對不法行為之制裁，而刑罰之懲罰作用較強，故
    依刑事法律處罰，即足資警惕時，實無一事二罰再處行政罰
    之必要；且刑事法律處罰，由法院依法定程序為之，較符合
    正當法律秩序，應予優先適用，但罰鍰以外之沒入或其他種
    類行政罰，因兼具維護公共秩序之作用，為達行政目的，行
    政機關仍得併予裁處。
五、經查：
(一)、異議人於上揭時、地酒後駕車之事實，業據證人即舉發警員
    甲○○到庭具結證稱：「那天是98年 1月21日，我是20時到
    22時執行巡邏勤務，那時是與警專的實習生林俊諺共同執行
    ，那時約21時30分許，從新竹市○區○○路口右轉明湖路，
    當時發現乙○○駕駛重型機車，他沒有戴安全帽駕駛重型機
    車，那時我們是交錯而過，發現他沒有戴安全帽，我迴轉跟
    在機車後面，當時食品路與明湖路是紅燈，他們在等紅燈，
    然後我就發現乙○○往前滑行，等綠燈的時候，我就騎在他
    們側面，他們那時剛好是要迴轉，但是他後座的女子林家溱
    （即林秀月），就從後座馬上跳下來，攔住我們的警用機車
    ，然後乙○○就駕駛重型機車繼續往前直駛，然後我才繞過
    那個女子把乙○○攔住，當時攔截乙○○後，女子林家溱又
    衝過來擋在我和乙○○之間，一直抗拒我們實行酒測，這時
    我們就呼叫警網支援，因為現場無法實行酒測，就把乙○○
    帶回警局，這時林家溱拒絕交出鑰匙，所以她是自行騎機車
    前往我們派出所，到派出所後，乙○○不肯配合酒測，所以
    我們到11點多才執行酒測，酒測值是0.91，所以我們依規定
    舉發紅單」等語明確（本院卷第31頁至第32頁）。衡以證人
    甲○○與異議人互不相識，亦無夙怨，且為執法人員，當知
    虛偽陳述將涉犯偽證罪責而遭受刑事處罰，應無甘冒偽證罪
    責而設詞誣陷異議人之可能與必要，況證人甲○○係自新竹
    市○○路右轉明湖路時發現異議人違規駕駛重型機車，與異
    議人行進之方向恰為相反，換言之，證人甲○○係正面目擊
    異議人違規情事，始予以迴轉將之攔停，自無誤認之可能，
    是其證言尚堪採信。
(二)、又上開刑事案件於審理中經法官當庭勘驗98年1月21日21時
    35分許起至同日21時37分許止，異議人遭攔停之地點即新竹
    市○○路131巷口之監視錄影光碟，勘驗結果如下：
１、21時35分18秒：由異議人騎乘機車搭載案外人林秀月出現於
    畫面右下角，此際異議人（身著紅黃色外套、淺藍色牛仔褲
    、白色布鞋） 2手握機車把手，雙腳著地；案外人林秀月（
    身著米黃色外套、戴 1斜背式土灰色包包、深藍色牛件褲、
    紅色鞋子）2腳放置於機車腳踏板上。
２、21時35分23秒：由異議人雙腳滑地後搭載案外人林秀月之方
    式將機車由畫面右下角滑行至機車停車格暫停。此過程中案
    外人林秀月之雙腳均放置於機車之腳踏板，兩手環抱前座之
    異議人。
３、21時35分50秒：由異議人騎乘機車搭載案外人林秀月，由異
    議人以雙腳滑行方式將機車自機車停車格前移至斑馬線暫停
    。此過程中案外人林秀月之雙腳均放置於機車腳踏板。
４、21時35分56秒： 2名員警身著反光外套先後出現於畫面之右
    下角。
５、21時36分08秒：員警與異議人所騎之機車同時向左轉，此際
    係由異議人搭載案外人林秀月，案外人林秀月之面對畫面之
    腳仍放置於機車腳踏板上。
６、21時36分12秒：員警將異議人所騎之機車於 U型迴轉後之路
    口攔下。
７、21時36分13秒：案外人林秀月下車，機車仍由異議人駕駛，
    2名員警分別先後停車於U型迴轉之路口。
８、21時36分17秒：異議人駕駛機車往畫面之左下角方向駛出畫
    面，此際案外人林秀月與員警停留在U型迴轉之路口旁。
(三)、觀諸前揭勘驗內容，異議人所駕駛之機車，於警員上前攔停
    前，異議人之雙手即已置於機車把手上，雙腳並於停等紅燈
    時自機車腳踏板處放下，且在停等紅燈之過程中以腳尖輔助
    滑行，將機車緩慢移動至前方機車停等區及前方之斑馬線上
    ，警員係於異議人駕駛之機車在斑馬線上停等紅燈時，才自
    後方接近異議人，並暫停在機車停等區內，俟綠燈起步後，
    始上前進行攔停，案外人林秀月之雙腳於此過程中始終置於
    機車後座之腳踏板未曾放下，又衡以經驗法則，機車重量非
    輕，若欲以極為緩慢之速度使機車前進，勢必須以雙腳接觸
    地面輔助機車移動之方式始得以達成，僅以雙手掌握機車龍
    頭，雙腳仍放在機車腳踏板之方式，則斷無可能使機車保持
    平衡而順利前進，再者，若以乘坐於機車後座環抱前者騎車
    之方式，後座駕駛機車者，若非身型特別高大之人，一般人
    受限於身高體型之限制，於行駛時身體均須略往前傾，方得
    以掌握機車龍頭而順利駕駛，然觀察監視錄影光碟翻拍照片
    ，案外人林秀月之體型為一般成年女性之標準，觀其乘坐機
    車後座之體態，背脊直立，毫無任何前傾之動作（見本院卷
    第16頁至第17頁），從而，異議人辯稱：係由案外人林秀月
    以自後方以雙手環抱其腰部之方式駕駛機車云云，不足採信
    ，故異議人確有「汽車駕駛人酒精濃度超過規定標準」違規
    行為之事實，當可認定。
(四)、又異議人同一飲酒後駕車之行為，因同時涉犯刑法第 185條
    之 3公共危險罪，業經臺灣新竹地方法院檢察署檢察官以98
    年度偵字第942號提起公訴，並經本院於99年7月23日以98年
    度訴字第214號判決判處有期徒刑3月，且於99年9月7日確定
    ，有本院98年度訴字第214號判決1份及公務電話 1紙附卷足
    憑，是異議人上開酒後駕車涉犯公共危險之行為業經法院判
    決對之科以刑罰，則依行政罰法第26條第 1項前段規定所示
    之「一事不二罰」原則，即不應就同一行為再予行政罰鍰之
    裁罰，是原處分機關對異議人裁處罰鍰45,000元部分，顯與
    行政罰法第26條第 1項前段之規定意旨有違，此一部分之裁
    罰，顯有未當，無可維持。
(六)、綜上所述，受處分人之異議，雖無理由，惟原處分機關依道
    路交通管理處罰條例第35條第1項第1款規定所為之罰鍰裁決
    部分，顯與行政罰法第26條「一事不二罰」之規定有違，難
    認允當，仍應由本院將原處分撤銷，另吊扣駕駛執照及接受
    道路交通安全講習因屬行政罰法所稱其他種類行政罰，依行
    政罰法第26條第1 項但書規定，仍得裁處之，爰依道路交通
    管理處罰條例第35條第1項第1款、第24條第1項第2款規定，
    依法裁處異議人吊扣重型機器腳踏車駕駛執照12個月及接受
    道路交通安全講習。
六、據上論斷，應依道路交通案件處理辦法第20條前段，裁定如
    主文。
中    華    民    國    99    年    9     月    17    日
                  交通法庭法  官      楊數盈
以上正本證明與原本無異。
如不服本裁定，應於裁定送達後5 日內，向本院提出抗告狀。
中    華    民    國    99    年    9     月    17    日
                          書記官      陳麗麗

司法院資訊處製作；財團法人民間司法改革基金會備份。
